【裁判字號】    97,上訴,2244
【裁判日期】    970610
【裁判案由】    侵占等
【裁判全文】
臺灣高等法院刑事判決                97年度上訴字第2244號
上  訴  人  臺灣新竹地方法院檢察署檢察官
被      告  乙○○
上列上訴人因業務侵占等案件，不服臺灣新竹地方法院96年度訴
字第129號，中華民國97年3月31日第一審判決（起訴案號：臺灣
新竹地方法院檢察署94年度偵字第6058號），提起上訴，本院判
決如下：
    主  文
上訴駁回。
    理  由
一、按刑事訴訟法第350條、第361條、第362條、第367條規定，
    不服地方法院之第一審判決而上訴者，須提出上訴書狀，並
    應敘述具體理由，為上訴必備之程式。倘所提出之書狀未敘
    述上訴理由，或僅曾以言詞陳述上訴理由者，均應於上訴期
    間屆滿後20日內補提理由書於第一審法院。第一審法院經形
    式審查，認逾期未補提上訴理由者，應定期間先命補正；逾
    期未補正者，為上訴不合法律上之程式，應以裁定駁回。又
    雖已提出上訴理由，但所提非屬具體理由者，則由第二審法
    院以上訴不合法律上之程式，判決駁回。而所謂具體理由，
    必係依據卷內既有訴訟資料或提出新事證，指摘或表明第一
    審判決有何採證認事、用法或量刑等足以影響判決本旨之不
    當或違法，而構成應予撤銷之具體事由，始克當之（例如：
    依憑證據法則具體指出所採證據何以不具證據能力，或依憑
    卷證資料，明確指出所為證據證明力之判斷如何違背經驗、
    論理法則），若僅泛言原判決認定事實錯誤、違背法令、量
    刑失之過重或輕縱，而未依上開意旨指出具體事由，或形式
    上雖已指出具體事由，然該事由縱使屬實，亦不足以認為原
    判決有何不當或違法者（例如：對不具有調查必要性之證據
    ，法院未依聲請調查亦未說明理由，或援用證據不當，但除
    去該證據仍應為同一事實之認定），皆難謂係具體理由，俾
    與第二審上訴制度旨在請求第二審法院撤銷、變更第一審不
    當或違法之判決，以實現個案救濟之立法目的相契合，並節
    制濫行上訴（最高法院97年度臺上字第892 號判決要旨參照
    ）。
二、查原判決係認定：（一）乙○○係從事代書業務之人，於民
    國93年間，適有陳臺生委託出售所有坐落新竹縣竹北巿站後
    段626地號土地及坐落其上之門牌號碼竹北市○○路408巷62
    號5樓之1、之2站後段439建號建物，乙○○乃告訴傅淑惠（
    業經臺灣新竹地方法院檢察署檢察官為不起訴處分）可買賣
    上開房地作為投資以賺取差價，於乙○○與陳臺生談好買賣
    價金後，雙方遂於93年5月5日在陳臺生住處簽立買賣契約書
    ，並備齊證明文件後，交由乙○○於同年月13日自行前往新
    竹縣竹北地政事務所辦理上開房地之過戶事宜，再於同年月
    25日帶同傅淑惠前往新竹國際商業銀行新竹分行交由不知情
    之溫春梅辦理貸款新臺幣（下同）145 萬元事宜，嗣即由新
    竹銀行於同年月26日撥款進入傅淑惠所有該銀行帳號0000－
    00000 號帳戶。詎乙○○竟因賭博及買賣期貨致財務陷入困
    境，而意圖為自己不法之所有，持先前備妥之提款資料，私
    自將上述傅淑惠帳戶內款項140 萬元逕予提領花用，侵占入
    己，並一再對陳臺生佯稱貸款尚未核撥。（二）另有甲○○
    委託出售所有新竹縣竹北巿豐田段185 地號土地及坐落其上
    之門牌號碼新寮街316 巷50號之同段53號建號建物，惟因價
    額未能達成合意乃未成交。詎乙○○為給付陳臺生前述遭侵
    占入己之房地買賣尾款140 萬元，竟乘持有不知情傅淑惠交
    付之印鑑章及甲○○辦理房地過戶之相關證明文件，先於93
    年9 月下旬某日委託某不知情之刻印店偽刻「甲○○」之印
    鑑章，嗣變造甲○○於臺灣省新竹縣寶山鄉戶政事務所之印
    鑑證明，又於「土地登記申請書」接續偽造「甲○○」之印
    文12枚及接續盜蓋「傅淑惠」之印文13枚，而偽造表彰甲○
    ○與傅淑惠間買賣上述房地並移轉所有權之私文書；嗣利用
    傅淑惠先前已簽妥之「土地、建築改良物抵押權設定契約書
    」文件之機會，在未得同意下，於93年10月1 日持向新竹縣
    竹北地政事務所，辦理上述甲○○所有房地之過戶事宜及申
    請設定最高限額抵押權登記，而行使之，致使該承辦公務員
    於形式審查後，乃將甲○○上開房屋移轉予傅淑惠及傅淑惠
    以上開房地設定最高限額抵押權300 萬元予臺灣新光商業銀
    行股份有限公司（下稱新光銀行、原名為聯信商業銀行）之
    不實事項，登載在職務上所掌之土地建物謄本、土地、建物
    登記簿等公文書上，足生損害於該地政機關登記資料之正確
    性及傅淑惠與甲○○。再於同年月6 日前往新光銀行，利用
    傅淑惠於新光銀行之貸款申請書、授信往來通知書、房屋貸
    款借據暨約定書、綜合切結書、其他約定事項等文件上已簽
    妥之機會，持以向新光銀行辦理貸款，致該銀行誤信為傅淑
    惠所辦理而陷於錯誤，准予核貸300 萬元，嗣乙○○復將貸
    得款項300 萬元提領供己花用。迄乙○○於94年6月1日向臺
    灣新竹地方法院檢察署檢察官自白犯行。被告所為，係犯刑
    法第336條第2項業務侵占罪、第216條、第210條之行使偽造
    私文書罪、同法第214條使公務員登載不實罪、第339條第1
    項之詐欺取財罪，同時審酌被告素行良好，前尚無任何前科
    紀錄，於替客戶辦理土地買賣過戶事宜之際，不思以正當方
    式取財，竟因自己不善理財，為支付所積欠賭債，侵占業務
    上持有之物，並偽造「甲○○」印章、印文，盜蓋「傅淑惠
    」之印文，藉此順利辦理房屋、土地買賣過戶、土地、建築
    改良物抵押權設定登記事宜，以達向銀行詐取貸款之目的，
    實值非難；惟於偵查及原審均坦承不諱，態度尚稱良好，並
    與被害人傅淑惠、甲○○達成書面和解，亦獲陳臺生原諒等
    一切情狀，就業務侵占、行使偽造私文書犯行，分別量處有
    期徒刑8月、1年，及依法減為有期徒刑4月、6月，應執行有
    期徒刑9 月，同時諭知易科罰金之折算標準，並以被告前未
    曾受有期徒刑以上刑之宣告，乃因一時失慮，致觸刑章，經
    此偵審程序，應知所警惕而無再犯之虞，因認所受宣告之刑
    ，以暫不執行為適當，併宣告緩刑5年，以啟自新。
三、檢察官上訴，理由略稱：「一、茲據被害人甲○○具狀請求
    上訴，略以：當時被害人僅交付1 份印鑑證明予被告，而未
    交付其他辦理房地過戶所需之證明文件，則被告如何取得被
    害人之所有權狀，尚有疑義；又被告以傅淑惠之名義向銀行
    貸款，衡情貸款銀行應會要求傅淑惠到場，親自和傅淑惠確
    認，是被告辯稱傅淑惠並不知情，本件並無其他共犯云云，
    應係有所隱瞞，被告並未將犯罪經過詳實拖出等語前來。二
    、經詳閱前揭被害人所敘述之事項，認其聲請上訴尚非全然
    無據，請再加斟酌，更為適當之判決」。
四、查本件告訴人陳臺生原係認被告與傅淑惠係共犯，經公訴人
    偵查結果，以罪嫌不足，對傅淑惠為不起訴處分，並認被告
    係單獨為本件犯行，將被告提起公訴。而原審審理結果，認
    定被告之犯罪事實與公訴人起訴之事實完全一致。公訴人於
    原審判決後，竟僅憑告訴人片面指訴，未舉任何事證，亦未
    審酌先前已就傅淑惠為不起訴處分之事實，空言指稱傅淑惠
    應為共犯，復未依卷內既有訴訟資料或提出新事證，指摘或
    表明原審判決有何採證認事、用法或量刑等足以影響判決本
    旨之不當或違法，構成應撤銷之具體事由。依上開判決意旨
    ，公訴人上訴，顯不合上訴之法定要件，應予駁回，並不經
    言詞辯論為之。
據上論斷，應依刑事訴訟法第367條前段、第372條，判決如主文
。
中    華    民    國    97    年    6     月    10    日
            刑事第四庭    審判長法  官  沈宜生
                                法  官  周煙平
                                法  官  陳國文
以上正本證明與原本無異。
行使偽造私文書部分如不服本判決，應於收受送達後十日內向本
院提出上訴書狀，其未敘述上訴之理由者並得於提起上訴後十日
內向本院補提理由書（均須按他造當事人之人數附繕本）。
其餘不得上訴。
                                書記官  楊麗娟
中    華    民    國    97    年    6     月    10    日


司法院資訊處製作；財團法人民間司法改革基金會備份。
